【裁判字號】    98,消債更,208
【裁判日期】    980316
【裁判案由】    更生事件
【裁判全文】
臺灣板橋地方法院民事裁定
聲  請  人  甲○○
上列當事人因消費者債務清理事件，聲請更生，本院裁定如下：
    主  文
聲請駁回。
聲請程序費用由聲請人負擔。
    理  由
一、按債務人與金融機構協商成立者，不得聲請更生或清算，但
    因不可歸責於己之事由，致履行顯有重大困難者，不在此限
    ；本條例施行前，債務人依金融主管機關協調成立之中華民
    國銀行公會會員辦理消費金融案件無擔保債務協商機制與金
    融機構成立之協商，準用前項之規定，消費者債務清理條例
    （下稱本條例）第151 條第5 項、第6 項分別定有明文。次
    按債務人不能清償債務或有不能清償之虞者，得依本條例所
    定更生或清算程序，清理其債務，本條例第3 條定有明文。
二、次按前開法律規定之「但因不可歸責於己之事由，致履行顯
    有重大困難者，不在此限」，其立法意旨係基於債務清償方
    案成立後，應由債務人誠實遵守信用履行協商還款條件，惟
    於例外情形下發生情事變更，在清償期間收入或收益不如預
    期，致該方案履行困難甚或履行不能，因不可歸責於己之事
    由，始能聲請更生或清算。此規範意旨在避免債務人任意毀
    諾已成立之協商，濫用更生或清算之裁判上債務清理程序。
    蓋以債務清償方案係經當事人行使程序選擇權所為之債務清
    理契約，債務人應受該成立之協議所拘束。債務人既已與金
    融機構協商成立，如認該協商方案履行有其他不適當情形，
    自仍應再循協商途徑謀求解決。又所謂不可歸責於己之事由
    ，係指出於非己身所能控制之自然力或其他人為事由，具有
    猝然性而不能預知，非人力所能參與或所能阻止，而明顯陷
    於不能履行承諾償還自己之債務者而言，例如：1.債務人於
    履行清償期間遭逢重大意外災害，如車禍、火災、或罹患重
    大不治之惡疾而喪失工作能力。2.債務人負擔家計生活之職
    業工作，突然非自願性失業，而可預見的、持續性的無法就
    業謀生。2.因遭逢不可抗力之天然災害，如地震、颱風、水
    災而因其損害甚鉅致無力清償等情事，自並不包括債務人因
    家庭因素而須負擔家人債務之情形在內。  三、本件聲請意
    旨略以：因月協商金太高，收入無法支出，以致於無法還款
    ，爰依法聲請裁定准許更生云云。
四、查消費者債務清理條例之目的乃為使經濟生活陷於困頓之債
    務人，藉由更生程序，適度調整債務人與債權人之權利義務
    關係，保障債權人之公平受償，並謀求債務人經濟生活之重
    健，從而健全社會經濟之發展。茲依聲請人所提出之財產及
    收入狀況說明書及財政部台灣省北區國稅局財產歸屬資料清
    單等件所載，聲請人現有不動產。而上開不動產之價值，依
    全國財產稅總歸戶財產查詢清單，其公告現值合計為7,325,
    980元【計算式：752,680 +3,246,280 +3,327,020 =7,325,
    980】，聲請人現存之債務總額為3,118,597元，足見聲請人
    所有不動產之價值超過其所負擔之債務總額遠甚【計算式：
    7,325,980＞3,118,597】。從而，聲請人之資產既然大於負
    債，堪認聲請人應無不能清償債務之情事，則其更生之聲請
    已不符合本條例第3條所定要件。
五、綜上所述，聲請人之資產既然大於負債，堪認聲請人應無不
    能清償債務之情事，則其更生之聲請已不符合本條例第 3條
    所定要件。又聲請人主張其月協議金過高，其乃於協商成立
    當時可得預見，其盱衡自己之經濟狀況，仍願簽署協議書，
    自應依協議條款履行；且聲請人所述聲請更生之理由並非出
    於非己身所能控制之自然力或其他人為事由，具有猝然性而
    不能預知之情形，是以聲請人本件聲請更生，不具備不可歸
    責於己之事由致履行顯有重大困難之法定要件，自應駁回其
    更生之聲請，爰裁定如主文。
中    華    民    國    98    年    3     月    16    日
                  民事第二庭    法  官  張谷輔
以上正本證明與原本無異
如不服本裁定，應於裁定送達後10日內，以書狀向本院提出抗告
，並繳納抗告費新台幣壹仟元。
中    華    民    國    98    年    3     月    16    日
                                書記官  郭群裕


司法院資訊處製作；財團法人民間司法改革基金會備份。
